【裁判字號】    97,易,2186
【裁判日期】    980407
【裁判案由】    詐欺
【裁判全文】
臺灣彰化地方法院刑事判決              97年度易字第2186號
公  訴  人  臺灣彰化地方法院檢察署檢察官
被      告  乙○○
                    （現另案臺灣臺中女子戒治所戒治中）
上列被告因詐欺案件，經檢察官提起公訴（97年度偵字第9243號
），本院判決如下：
    主  文
乙○○幫助意圖為自己不法之所有，以詐術使人將本人之物交付
，處有期徒刑伍月，如易科罰金，以新臺幣壹仟元折算壹日。
    事  實
一、乙○○可預見提供自己之帳戶供他人使用，足以幫助犯罪集
    團隱匿身分，做為實施詐欺財產犯罪之轉帳、收款之用，竟
    仍不違背其本意，於民國97年5月13日上午，前往臺中商業
    銀行花壇分行（以下簡稱：臺中商銀）申辦帳號0000000000
    00號帳戶後，旋於當日在其位於彰化縣花壇鄉廖厝巷10號住
    處，將該帳戶之存摺、金融卡交予姓名年籍不詳綽號「阿平
    」之成年男子，並告知密碼，而以此方法幫助「阿平」所屬
    之詐騙集團從事詐取財物之犯罪。嗣該詐騙集團成員，隨即
    基於意圖為自己不法所有之詐欺取財犯意，於97年5月15日
    中午，冒充檢警人員撥打電話向甲○○佯稱：伊涉嫌充當詐
    欺犯罪之人頭，須將伊之存款匯入指定帳戶保管，俟案件查
    明後再行發還等語。致使甲○○陷於錯誤，旋於當日依指示
    匯款新臺幣（下同）4萬元至乙○○之上開銀行帳戶內。該
    詐騙集團成員亦隨即於同日，將該所詐得款項提領一空。嗣
    甲○○察覺有異，經報警而循線查獲上情。
二、案經彰化縣警察局彰化分局報告臺灣彰化地方法院檢察署偵
    查起訴。
    理  由
一、證據能力部分：
    按被告以外之人於審判外之陳述，經當事人於審判程序同意
    作為證據，法院審酌該言詞陳述或書面陳述作成時之情況，
    認為適當者，亦得為證據；當事人、代理人或辯護人於法院
    調查證據時，知有第159條第1項不得為證據之情形，而未於
    言詞辯論終結前聲明異議，視為有前項之同意，刑事訴訟法
    第159條之5定有明文。本判決以下所引用被告乙○○以外之
    人於審判外之書面及言詞陳述，被告及公訴人於準備程序時
    ，均表示同意作為證據，且迄至本院言詞辯論終結前，經本
    院於審理時提示調查，被告及公訴人亦均未再聲明異議；另
    本院審酌該等陳述作成時之情況，亦均認為適當，復與本案
    待證事實具有關聯性，是該等陳述，自均得作為證據。
二、訊據被告固坦承前開帳戶係伊申辦，並於開戶當天即將該帳
    戶之存摺、金融卡交予綽號「阿平」之成年男子，同時告知
    密碼，惟矢口否認犯罪，辯稱：因伊當時快要入監，怕孩子
    無錢支用，「阿平」乃主動說要幫伊辦理助學貸款，伊始將
    帳戶之存摺、提款卡交予「阿平」，並告知密碼，「阿平」
    並說2、3天辦好後，就會還給伊，後來經過一個星期後，找
    不到「阿平」，伊有詢問銀行，銀行人員要伊報遺失，伊有
    請銀行辦理，伊無幫助他人犯罪之意思云云。
三經查：
  (一)上開帳戶係被告申請開設一節，除為被告所自承外，復有臺
    中商銀97年5月23日中花壇字第097072000124號函檢送之存
    款業務往來約定書、被告之國民身分證、健保卡及該帳戶之
    交易明細各1份在卷可稽（見警卷第19至23頁），是該帳戶
    為被告所有一情，可以認定。又證人即被害人甲○○因於前
    揭時間接獲詐騙電話，而在前揭時間匯款4萬元至被告上開
    臺中商銀帳戶內，亦據證人甲○○於警詢證述綦詳（見警卷
    第1、2頁），並有臺中商銀無摺存款存入通知聯（見警卷第
    13頁），及被告上開帳戶之交易明細資料（見警卷第23頁）
    各1份在卷可稽。是證人甲○○遭詐騙而將款項匯入被告上
    開帳戶等情，亦可認定。
  (二)被告雖以前開情詞置辯。惟查：
  1.按今日一般人至郵局或銀行開設帳戶並非難事，故如非供犯
    罪之非法使用，用以逃避檢警機關之追查，衡情自無置自己
    名義之帳戶不用，而有使用他人帳戶之必要。因金融存款帳
    戶事關存戶個人財產權益之保障，故具有高度專有性，是除
    非本人或與本人有親密關係者，難認在他人間有何理由可自
    由流通使用該帳戶。且一般人亦皆有妥善保管其帳戶存摺、
    金融卡及密碼資料，以防阻他人任意使用其帳戶之認識。再
    者，該等專有物品如落入不明人士手中，極易被利用為與財
    產有關之犯罪工具，此乃具備一般生活智識者皆能體察之常
    識；參以邇來詐騙之徒使用他人帳戶，作為指示被害人匯款
    之犯罪手法層出不窮，並廣經媒體披載，政府亦多方宣導，
    凡對社會動態尚非全然不予關注者均能知曉。本件被告於97
    年5月13日交付其帳戶之存摺及金融卡等物予「阿平」之際
    ，為年滿42歲之成年人，足認其心智已臻成熟，應具一般智
    識程度及社會經驗，是其對於上開各情，自應有所認識。再
    者，被告自承「阿平」係吸毒認識之朋友，伊無法找到「阿
    平」等情（見本院卷第23頁、第38頁背面），足見被告與「
    阿平」並非熟識；又被告於上述時間已親自前往臺中商銀開
    戶，且其復於本院審理時供稱「阿平」在其開戶當時有來電
    ，跟銀行人員說被告要辦理助學貸款等語（見本院卷第38頁
    ），則依被告當時之年紀及社會經驗以觀，如確有被告所辯
    稱之辦理助學貸款一事，衡情被告亦應當場向該銀行人員詢
    問辦理助學貸款之手續、細節，或於離去之前，詢問銀行人
    員為何均未要求伊填寫貸款申請書等情為是。然被告卻全然
    未有此反應，與常情已有未合。可見被告辯稱係為辦理助學
    貸款，而將上開帳戶之存摺、金融卡等物交給「阿平」云云
    ，顯係卸責之詞，不足採信。
  2.再者，目前社會上一般人防詐之意識甚高，從事詐騙行為之
    人必使出相當方法，始能詐騙得逞。是以該行騙之人絕不可
    能將其好不容易詐得之金錢，存入自己無法確實掌控之帳戶
    內，否則難保該帳戶名義人不會在受騙者匯入款項後，突然
    將帳戶掛失凍結或變更印鑑、密碼，致使其無從取得該詐得
    之贓款，甚至遭帳戶名義人將帳戶內之款項提領一空，而失
    其行騙之目的。故此，詐騙之徒欲以他人帳戶供作贓款之出
    入帳戶，勢必會先徵得帳戶所有人之同意，確定該帳戶得以
    順利使用無虞之後，才有加以利用之可能。本件被告辯稱當
    時找不到「阿平」後，有向銀行報遺失云云，惟經本院依檢
    察官之請求向臺中商銀函查，該銀行函覆略稱：被告於97年
    5月13日申請金融卡至今，尚在使用中，並未辦理掛失等語
    ，有臺中商銀98年1月21日中花壇字第098072000021號函在
    卷可參（見本院卷第28頁）。按此，可見被告辯稱曾於事後
    向銀行申報遺失云云，顯非真實。由此，益見被告應係將其
    上開帳戶之存摺、金融卡等提供他人使用無訛。本件被告既
    然將其前開帳戶之存摺及金融卡提供予綽號「阿平」之人，
    並告知密碼，以致遭作為詐欺取財之出入帳戶使用，足見被
    告主觀上，顯具有縱使其所提供之上開帳戶存摺及金融卡（
    含密碼），遭持以作為詐欺取財之匯款帳戶之用，亦不違背
    其本意之不確定故意甚明。
  (三)綜上所述，本案事證已臻明確，被告上開犯行堪以認定，應
    依法論科。
四、論罪科刑部分：
  (一)按刑法上之幫助犯，係指以幫助之意思，對於正犯資以助力
    ，而未參與實施犯罪之行為者而言（最高法院49年臺上字第
    77號判例參照）。是以，如未參與實施犯罪構成要件之行為
    ，且係出於幫助之意思提供助力，即僅屬幫助犯，而非共同
    正犯。查被告單純提供前揭帳戶，供他人作為詐欺取財犯罪
    之匯款帳戶使用本身，並不等同於向被害人施以欺罔之詐術
    行為，且本案亦無證據證明被告有參與詐欺取財犯行之構成
    要件行為，因被告提供其帳戶之存摺、提款卡及密碼予他人
    之行為，僅屬詐欺取財罪構成要件以外之行為，是被告顯係
    基於幫助他人詐欺財物之犯意而為之。核其所為，係犯刑法
    第30條第1項、第339條第1項詐欺取財罪之幫助犯。並依刑
    法第30條第2項規定，按正犯之刑減輕之。
  (二)審酌被告有違反麻醉藥品管理條例、肅清煙毒條例及毒品危
    害防制條例等犯罪前科（不構成累犯），有臺灣高等法院被
    告前案紀錄表1份在卷可稽，素行不佳；其擅自提供帳戶供
    他人非法使用，使犯罪難以查緝，等同助長犯罪，行為殊屬
    不當；且犯後否認犯行，未有悔意，另對於被害人因受騙所
    受4萬元之損害，亦未予賠償，犯後態度不佳；惟其僅提供
    帳戶，己身獲利有限；再斟酌其犯罪之動機、目的、手段等
    一切情狀，本院認量處有期徒刑5月為適當，公訴人於本院
    審理時，以言詞求處有期徒刑6月一節，本院經審酌上情，
    認尚屬過重，茲不予採納，爰量處如主文所示之刑及易科罰
    金之折算標準。
據上論斷，應依刑事訴訟法第299條第1項前段，刑法第30條第1
項前段、第2項、第339條第1項、第41條第1項前段，刑法施行法
第1條之1第1項、第2項前段，判決如主文。
本案經檢察官謝雨青到庭執行職務。
中    華    民    國    98    年    4     月    7     日
            刑事第八庭    審判長法  官  簡婉倫
                                法  官  唐中興
                                法  官  陳銘壎
以上正本證明與原本無異。
如不服本判決應於收受送達後10日內向本院提出上訴書狀，並應
敘述具體理由；其未敘述上訴理由者，應於上訴期間屆滿後20日
內向本院補提理由書 (均須按他造當事人之人數附繕本)「切勿
逕送上級法院」。
告訴人或被害人對於判決如有不服具備理由請求檢察官上訴者，
其上訴期間之計算係以檢察官收受判決正本之日期為準。
中    華    民    國    98    年    4     月    7     日
                                書記官  楊筱惠
附錄本案論罪科刑法條全文：
中華民國刑法第339條第1項：
意圖為自己或第三人不法之所有，以詐術使人將本人或第三人之
物交付者，處5年以下有期徒刑、拘役或科或併科1,000元以下罰
金。
中華民國刑法第30條
幫助他人實行犯罪行為者，為幫助犯。雖他人不知幫助之情者，
亦同。
幫助犯之處罰，得按正犯之刑減輕之。


司法院資訊處製作；財團法人民間司法改革基金會備份。
